最高法院刑事判決　　　　　　　　　　　　　　　八十八年度台上字第三○一六號
　　上　訴　人　甲○○
右上訴人因背信案件，不服台灣高等法院台中分院中華民國八十六年五月七日第二審
判決（八十五年度上訴字第七四號，起訴案號：台灣台中地方法院檢察署八十三年度
偵字第一二○二五、一六九二二、一七五一六、一八五四八號），提起上訴，本院判
決如左：
    主  文
上訴駁回。
    理  由
本件原判決認定已定讞之乙○○係富存建設股份有限公司（下稱富存公司）之實際負
責人，係為他人處理事務之人，曾於民國八十二年六、七月間，為富存公司向上訴人
甲○○調借新台幣（下同）一億六千萬元週轉，該款係吳聰明、林俊忠、蔡垂燁（均
已以使公務員登載不實罪，被判處罪刑確定）及上訴人等四人，每人出資四千萬元，
（吳聰明等三人部分，係委託處理者），約定借款至八十二年十二月三十一日到期，
期滿清償三億二千萬元，由乙○○與富存公司共同簽發發票日八十二年七月七日，到
期日八十二年十二月三十一日，面額各四千萬元之本票四張予上訴人，並將富存公司
與乙○○等人出資購買坐落台中市○區○○○段六八一、六八二、六八一－六、六八
一－一○地號之土地四筆，面積共二千一百二十五點六坪，過戶於上訴人名下，以供
上訴人等四人借款中之一億元債權為擔保，及提供坐落同段六八一－一三地號等土地
四十八筆，設定債權額六千萬元之第二順位抵押權予上訴人等四人，供作其餘六千萬
元債權之擔保。嗣富存公司倒閉，乙○○及上訴人二人，均明知全部一億六千萬元之
債權，已有上述土地及抵押權為擔保，並無不能清償之虞，竟基於共同犯意之聯絡，
意圖為上訴人、吳聰明、林俊忠、蔡垂燁等人之不法利益，並損害富存公司之利益，
於八十二年十一月四日在台中市○○路三十二號七樓Ｃ室訂立協議書，內載：「甲○
○、吳聰明、林俊忠、蔡垂燁等人於八十二年七月一日投資一億六千萬元於『富山理
想家』工地個案，乙○○及富存公司保證於八十二年十二月三十一日其等可回收三億
二千萬元之本金及利潤，若乙○○及富存公司無法於八十二年十二月三十一日給付甲
○○等人上開金額時，同意自投資日起每日按投資額百分之三之計算違約金給付甲○
○等四人至清償日止」。嗣即以不能如期給付上開投資本金及利潤三億二千萬元予上
訴人等四人，由富存公司與乙○○共同簽發如原判決附表所示本票各四張（面額共十
五億八千四百萬元），交予上訴人用以支付違約金，以此方式偽造債權，而為違背其
任務之行為，致生損害於富存公司之利益。上訴人取得此等虛偽債權後，與知係虛偽
債權之吳聰明、林俊忠、蔡垂燁等人，均基於概括之犯意，分別於八十三年六月間，
持向台灣台北地方法院聲請本票准許強制執行，使不知情之承辦法官於同年六月二十
八日以八十三年票字第八八一六號、第八八一五號、第八八五三號、第八八三四號裁
定准許強制執行，繼而於同年八月九日又分別以上開裁定為執行名義，向台灣台中地
方法院民事執行處聲明參與該院八十三年度民執字第一五九三號、二六三七號債權人
許欽印等人聲請強制執行之債權分配，使台灣台中地方法院執行人員將此不實債權列
入分配，足以生損害於台灣台北地方法院裁定之正確性及台灣台中地方法院民事執行
處強制執行金額計算書分配表之正確性及許欽印、潘淑惠、邱玉美、羅燕飛等參與分
配之債權等情。係以上開事實，上訴人已經坦承不諱，核與共犯吳聰明、林俊忠、蔡
垂燁供述之情節相符，並經被害人許欽印、潘淑惠、邱玉美、羅燕飛指訴甚詳，且有
原判決附表所列之本票及協議書、第一審民事裁定（係就各本票裁定准予強制執行）
及上訴人等參與分配等資料可憑，認上訴人犯行明確，足資認定。為其所憑之證據及
認定之理由。而以上訴人否認犯罪及所辯各節，均無可採，亦經予以指駁。認乙○○
與被害人富存公司有委任關係，其為該公司處理事務，意圖為上訴人等之不法利益及
損害本人之利益，而違背其任務，上訴人雖與該公司無委任關係，但其意圖為自己不
法之利益，與乙○○間，有犯意之聯絡，分擔一部分犯行之實施，並與吳聰明等共同
為之，依刑法第三十一條之規定，應論以共同正犯。核其所為，係犯刑法第三百四十
二條第一項之背信罪；並犯同法第二百十四條之使公務員登載不實罪，因已持之行使
，其行使之高度行為，吸收低度之使公務員登載不實行為，應論以行使罪。而背信罪
與行使使公務員登載不實罪之二罪間，復有方法結果之牽連關係，應從一重之背信罪
處斷。因而撤銷第一審之不當判決，適用刑法第三百四十二條第一項、第二十八條、
第三十一條、第二百十六條、第二百十四條、第五十五條、罰金罰鍰提高標準條例第
一條前段，論上訴人共同為他人處理事務，意圖為自己不法之利益及損害本人之利益
，而為違背其任務之行為，致生損害於本人之利益罪，審酌上訴人犯罪之動機、目的
、手段、所生之損害及犯罪後之態度等一切情狀，量處有期徒刑十月，認事、用法、
量刑，均無不合，尚無違背法令之情形。上訴意旨置其自白及原判決之明確論斷於不
顧，仍執陳詞，否認犯罪，對於原審採證認事職權之合法行使事項，及原判決已經指
駁不採之辯解，全憑己見，砌詞漫指原判決違法云云，上訴非有理由，應予駁回。
又本件雖係刑事訴訟法第三百七十六條第五款所列之案件，惟於修正刑事訴訟法施行
前，原得上訴於第三審法院，且已繫屬於法院，依刑事訴訟法施行法第五條第一項規
定，仍應依施行前之法定程序終結之，附此明。
據上論結，應依刑事訴訟法第三百九十六條第一項，判決如主文。
中      華      民      國    八十八    年      六      月      十      日
                              最高法院刑事第四庭
                                  審判長法官  黃  劍  青
                                        法官  劉  敬  一
                                        法官  林  增  福
                                        法官  邵  燕  玲
                                        法官  賴  忠  星
      右正本證明與原本無異
                                              書  記  官
中      華      民      國    八十八    年      六      月     十六     日
